臺灣臺南地方法院刑事判決　　　　　　　　　　　　　九十一年度訴字第六二九號
　　公　訴　人　臺灣台南地方法院檢察署檢察官
　　被　　　告　甲○○
右列被告因違反廢棄物清理法案件，經檢察官提起公訴（九十年度偵字第一０七二九
號），本院判決如左：
    主  文
甲○○無罪。
    理  由
一、公訴意旨略以：甲○○並未領有廢棄物清除許可證，竟基於概括之犯意，連續多
    次從事廢棄物清除工作，在乙○○之允許下，載運廢棄物至歸仁垃圾場傾倒。因
    認其所為涉犯廢棄物清理法第四十六條第一項第四款之罪嫌。
二、按犯罪事實應依證據認定之，無證據不得推定其犯罪事實；又不能證明被告犯罪
    者，即應諭知無罪之判決，刑事訴訟法第一百五十四條第二項、第三百零一條第
    一項分別定有明文。
三、本件檢察官認被告甲○○涉有廢棄物清理法第四十六條第一項第四款之罪嫌，無
    非以上揭事實，業據被告甲○○於九十年七月十九日調查筆錄中供稱：伊曾有一
    、二次在乙○○同意下違規載運垃圾進入歸仁垃圾鄉傾倒，惟該幾次違規進場所
    傾倒之垃圾都是伊家庭所要丟棄之大型廢棄物，因該些廢棄物公所垃圾車按規定
    不能幫伊載運，所以伊只好透過當時擔任該垃圾場管理員乙○○私交關係違規進
    場傾倒等語（見調查卷(一)證據三），堪認被告甲○○確曾違規進入歸仁垃圾場傾
    倒垃圾。另參酌0000000000號電話譯文表第十頁所載，被告乙○○及
    甲○○間之二段對話內容「『（時間：八十九年十二月十一日十一時二十二分）
    瞬（代表被告乙○○）：你在那裡？男（代表被告甲○○）：我在工廠，大約十
    二時才到。瞬：那我不已不在了，你下去那裡等。男：等你來嗎？．．．瞬：你
    下去啊！我不要在那兒。男：好，我知道。瞬：你自己要處理好。男：好。』、
    『（時間：同日十二時四十四分）瞬：你走了嗎？男：我還在這裡。瞬：我們的
    車子要進去，你要注意！男：好，我們走了。』」、第十一頁所載「（時間：同
    日十六時六分）阿瞬（指被告乙○○）稱對方『宏利』（指被告甲○○），要在
    垃圾場內的垃圾車趕快傾倒完畢，動作太慢了，不然等一下有人看見」及第四五
    頁所載「（時間：九十年一月五日十六時七分），男：阿瞬，你何時進垃圾場？
    瞬：大概早早就進去。男：我這裡今天有人來檢查，有二、三袋的東西，想拜託
    一下。瞬：你時常要用早上，為何不利用下午，你拜一下。男：我在下午又不知
    找誰處理。瞬：拜託啦！男：下一趟不會了啦！瞬：下一次不幫你載了啦！我沒
    空了啦！男：我因．．．瞬：不然你載進來，放我車上好了。男：好啦！那我現
    在就回去載了。瞬：好啦！快快啦。」，檢察官因此推認被告乙○○確曾多次允
    許無入場證之被告甲○○免費進場傾倒垃圾。又參酌上開被告甲○○於八十九年
    十二月十一日十一時二十二分許，在通話中所稱：伊在「工廠」，大約十二時才
    到等語及被告乙○○於同日十二時四十四分許，在通話中要求被告甲○○之「垃
    圾車」趕快傾倒完畢等情，作為認定被告甲○○確有未領有廢棄物清除文件，卻
    從事廢棄物清除行為之依據。
四、訊據被告堅決否認有右揭犯行，辯稱：伊是將家中的垃圾載至歸仁垃圾場傾倒二
    次，伊是為了找乙○○順便倒的，因乙○○不在，故伊將垃圾放在垃圾場門口，
    待垃圾車進場時再一併載走等語。
五、經查：
  (一)按廢棄物清理法第四十六條第一項第四款之規定為「未依第四十一條第一項規定
    領有廢棄物清除、處理許可文件，從事廢棄物貯存、清除、處理，或未依廢棄物
    清除、處理許可文件內容貯存、清除、處理廢棄物。處一年以上五年以下有期徒
    刑，得併科新臺幣三百萬元以下罰金」，參照同法第四十一條第一項本文之規定
    「從事廢棄物清除、處理業務者，應向直轄市、縣 (市)主管機關或中央主管機
    關委託之機關申請核發公民營廢棄物清除處理機構許可文件後，始得受託清除、
    處理廢棄物業務」，可知第四十六條第一項第四款所處罰之行為有二種類型：一
    為「未依第四十一條第一項規定領有廢棄物清除、處理許可文件，從事廢棄物貯
    存、清除、處理」；二為「未依廢棄物清除、處理許可文件內容貯存、清除、處
    理廢棄物」。對照前揭二條項，可知廢棄物清理法第四十六條第一項第四款二種
    行為類型所處罰之對象，固不以公、民營廢棄物處理機構為限（最高法院九十二
    年臺上字第一二一三號判決參照），自然人亦得為其該條之處罰對象。惟必該人
    （不論公、私法人或自然人）係以「從事」廢棄物清除、處理為「業務」者始該
    當（第四十一條第一項本文），若非以從事廢棄物清除、處理為業務者，縱有違
    反第四十六條第一第四款之行為，亦因並不具有該條處罰對象之身分要件，依法
    自難繩以該條之罪責。又所謂「業務」，係指以反覆從事同種類之行為為目的之
    社會活動，且以事實上有從事此種活動而足認其具有繼續之意思為已足。故以從
    事廢棄物清除、處理為業務者，應有反覆以從事廢棄物清除、處理為目的之事實
    ，且有事證可供認定其從事該行為有繼續之意思，才可認定該人（公、私法人或
    自然人）係以從事廢棄物清除、處理為業務，合先敘明。
  (二)本件，依被告甲○○之供述及監聽譯文應可認定被告甲○○確曾兩度自行以車輛
    載運垃圾至歸仁垃圾場傾倒。惟依監聽文的內容尚無明確判斷甲○○自行載往垃
    圾場傾倒之廢棄物究係被告甲○○所辯之家庭所產生之一般廢棄物或工廠所製造
    之事業廢棄物？此部分復查無其他證據可供認定確係事業廢棄物，被告甲○○雖
    有二度自行載運垃圾前往垃圾場傾倒之事實，惟因被告在歸仁垃圾場傾倒垃圾的
    行為，依證據資料可供認定者僅二次，被告的行為即與「反覆從事」的概念有間
    ，且被告傾倒垃圾的內容並無法確認，即難謂被告甲○○係以廢物之清除、處理
    為業。故被告二度傾倒垃圾的事實與反覆以從事廢棄物清除、處理為目的而繼續
    為之的「業務」概念顯尚不相合，尚難據此即認定其於案發當時係以廢棄物之清
    除、處理為業務。
  (三)監聽譯文中縱有提及「工廠」二字，然依該譯文內容僅能知悉甲○○打電話當時
    ，人在「工廠」，至於甲○○在工廠之「原因」為何？係因當時人在該工廠工作
    ？或到該工廠訪友？或到該工廠洽談商務事宜？尚無足夠證據可供認定，自難僅
    憑該譯文內容「工廠」二字逕認甲○○係以從事廢棄物清除、處理為業務之人。
  (四)甲○○於案發當時係在一家食品公司工作，夜間則經營喜慶之康樂隊等情，業經
    其於審理時到場供明。被告甲○○案發當時白天及夜間從事之工作，均無法認定
    與載運清理垃圾業務有關，檢察官就被告當時從事之工作內容，除前揭監聽譯文
    外，並未提出具體可供法院認定甲○○於案發當時確以載運垃圾為業務之證據，
    本院自難僅憑監聽譯文之隻字片語，即認為甲○○係以從事廢棄物清除、處理為
    業務之人。
六、綜上所陳，被告甲○○確曾於八十九年十二月間至九十年一月間，透過與乙○○
    之關係，二度以車輛載運垃圾至歸仁垃圾場傾倒垃圾，惟該事實並不足以認定被
    告甲○○係以從事廢棄物清除、處理為業務之人。此外並無其他積極證據足資認
    定被告係以從事廢棄物清除、處理為業務之人。揆諸首開說明，被告既非從事廢
    棄物清除、處理為業務之人，即非依廢棄物清理法第四十六條第一項第四款所規
    範之對象。不能證明被告係以從事廢棄物清除、處理為業務之人，自無法依廢棄
    物清理法第四十六條第一項第四款論坐被告甲○○罪責，爰依法為無罪之諭知。
據上論斷，應依刑事訴訟法第三百零一條第一項，判決如主文。
本件經檢察官羅瑞昌到庭執行職務。
中      華      民      國      九十三      年    九    月    三十      日
                              臺灣臺南地方法院刑事第二庭
                                  審判長法  官  陳振謙
                                        法  官  李銘洲
                                        法  官  孫淑玉
右正本與原本無異
如不服本判決應於送達後十日內向本院提出上訴狀
                                        書記官  吳信助
中      華      民      國      九十三      年    九    月    三十      日
